【裁判字號】    98,事聲,3
【裁判日期】    980226
【裁判案由】    聲明異議
【裁判全文】
臺灣板橋地方法院民事裁定               98年度事聲字第3號
異  議  人  大傲若謙資產管理有限公司
                        之1
法定代理人  乙○○
送達代收人  丙○○
相  對  人  甲○○
                        號
上列當事人間強制執行事件，聲明異議人即債權人就本院民事執
行處97年度執字第111267號執行事件駁回其聲請之裁定異議，本
院裁定如下：
    主  文
原裁定廢棄。
異議程序費用由異議人負擔。
    理  由
一、按民事訴訟法第240 條之4 第1 、2 、3 項分別規定：「當
    事人對於司法事務官處理事件所為之終局處分，得於處分送
    達後十日之不變期間內，以書狀向司法事務官提出異議。」
    、「司法事務官認前項異議有理由時，應另為適當之處分；
    認異議為無理由者，應送請法院裁定之。」、「法院認第 1
    項之異議為有理由時，應為適當之裁定；認異議為無理由者
    ，應以裁定駁回之。」。查本件聲明異議人就本院民事執行
    處司法事務官於98年1 月10日以97年度執字第1112 67 號執
    行事件裁定駁回其聲請強制執行之終局處分（依民事訴訟法
    第24 0條之2 條第1 項、第249 條第1 項、強制執行法第30
    條之1 規定以「裁定」名稱為之），聲明不服提起異議，是
    本院自應依法就民事執行處司法事務官所為之裁定，審究異
    議人之異議有無理由，合先指明。
二、本件異議意旨略以：其執有本院93年6 月11日板院通93 執
    速字第15321 號債權憑證所載債權，原係第三人新竹國際商
    業銀行股份有限公司（下稱新竹商銀）所有，嗣新竹商銀將
    該債權讓與台北國鼎資產管理股份有限公司（下稱國鼎公司
    ），再由國鼎公司將該債權讓與統一元氣資產管理股份有限
    公司（下稱統一公司），再由統一公司將該債權讓與聲請人
    ，雖未通知相對人債權讓與之事實，但其對相對人聲請強制
    執行行使債權，已兼有通知效力，原裁定駁回異議人之聲請
    為不當，爰提起異議請求廢棄原裁定等語。
三、(一)按債權之讓與，非經讓與人或受讓人通知債務人，對於債
      務人不生效力，民法第297 條第1 項前段定有明文。因之
      債權人依強制執行法第4 條之2 規定，主張其為債權憑證
      之執行名義效力所及之人，聲請強制執行，應證明其已得
      對債務人主張債權憑證表彰之債權，即提出已受讓債權及
      通知債務人之證明，此乃強制執行程序開始之要件，因之
      ，在債務人受讓與通知之前，執行程序尚不得啟動，亦即
      受讓人尚不得對債務人聲請強制執行。
    (二)查本件異議人據以聲請對相對人所有財產為強制執行之執
      行名義即本院93年6 月11日板院通93執速字第15321 號債
      權憑證所載債權，原係第三人新竹商銀所有，嗣新竹商銀
      將該債權讓與國鼎公司，再由國鼎公司將該債權讓與統一
      公司，再由統一公司將該債權讓與聲請人等情，固有聲請
      人提出之上開債權憑證、債權讓與聲明書、債權讓與證明
      書、登報公告影本等在卷可稽。惟異議人於聲請本件強制
      執行時，並未提出國鼎公司、統一公司或聲請人通知相對
      人債權讓與事實之證明文件，則異議人自應依民法第297
      條債權讓與之規定，將其已受讓債權之事實通知相對人，
      否則該債權讓與對於相對人不生效力。因之，本院民事執
      行處已於97年12月19日，命異議人應於文到5 日內，提出
      已將本件債權讓與事實通知相對人之證明，異議人收受本
      院民事執行處通知後，逾期未予補正，是本件債權讓與對
      相對人即債務人尚未生效，本即尚不得對相對人為強制執
      行。本院民事執行處據以裁定駁回聲明異議人之聲請強制
      執行，固非無誤。
    (三)惟債權之讓與，依民法第297 條第1 項之規定，非經讓與
      人或受讓人通知債務人，對於債務人固不生效力，惟法律
      設此規定之本旨，無非使債務人知有債權讓與之事實，受
      讓人對於債務人主張受讓事實行使債權時，既足使債務人
      知有債權讓與之事實，即應認為兼有通知之效力（最高法
      院22年上字第1162號判例意旨參照）。
    (四)經查：本院民事執行處於98年1 月10日所為之裁定中，已
      有表彰異議人受讓債權，且對相對人請求給付而聲請強制
      執行之事實，該裁定已於98年1 月23日送達相對人，此有
      送達證書在卷可稽。則該裁定中已有表明本件債權讓與及
      對相對人請求給付之聲請強制執行之事實，既足使債務人
      知有債權讓與之事實，揆諸前開說明，即應認為已具有符
      合民法第297 條第1 項規定通知債務人債權讓與之事實效
      果。準此，本件聲明異議人既已通知相對人債權讓與之事
      實，即應認異議人已補正執行要件，則異議人聲請本件強
      制執行應屬有據，執行法院即應依法審究執行。
四、綜上，本院民事執行處駁回異議人強制執行之聲請，未及審
    究事後異議人已具有通知相對人本件債權讓與之事實效果而
    符合民法第297 條第1 項之規定，原裁定駁回強制執行之聲
    請，仍屬未當，則異議人請求廢棄原裁定，應認為有理由，
    爰依民事訴訟法第240-4 條第3 項裁定如主文所示，應由本
    院民事執行處依法繼續審究辦理。
中    華    民    國    98    年    2     月    26    日
                  民事第二庭    法  官  李行一
以上正本係照原本作成
如不服本裁定應於送達後10日內向本院提出抗告狀，並應繳納抗
告費新台幣1,000元整。
中    華    民    國    98    年    2     月    26    日
                                書記官  蔡於衡


司法院資訊處製作；財團法人民間司法改革基金會備份。
